臺灣雲林地方法院民事判決　　　　　　　 94年度訴字第203號
原　　　告　國泰人壽保險股份有限公司
法定代理人　丙○○
訴訟代理人　甲○○
　　　　　　乙○○
被　　　告　丁　○
訴訟代理人　吳昆浦　律師
上列當事人間請求侵權行為損害賠償事件，經台灣台南地方法院
以九十三年度訴字第一六○六號民事裁定移送前來，本院於民國
94年9 月13日言詞辯論終結，判決如下：
    主      文
被告應給付原告新台幣貳佰陸拾伍萬捌仟玖佰元及自民國九十四
年六月四日起至清償日止，按週年利率百分之五計算之利息。
訴訟費用由被告負擔。
本判決於原告以新台幣玖拾萬元供擔保後，得假執行；但被告如
於假執行程序實施前，以新台幣貳佰陸拾伍萬捌仟玖佰元為原告
預供擔保後，得免為假執行。
    事實及理由
一、原告主張：
  (一)被告於民國86年9 月3 日以伊本人為被險人向其投保金額新
    台幣（下同）1,000,000 元之「富貴保三福終身壽險」（保
    單號碼0000000000），並附加防癌終身附約2 單位、溫心住
    院日額保險附約2,000 元及平安保險附約。詎被告自93年2
    月19日起至同年8 月6 日間，分別持南投縣竹山秀傳醫院與
    高雄市永仁醫院之診斷證明書、病理學檢驗報告及護理紀錄
    等文件，向其申請醫療保險金理賠，獲其賠付4 次，共計1,
    316,000 元；惟經其向上開2 醫院調閱被告之病歷資料，始
    獲悉被告向其聲請理賠所檢具之診斷證明書及相關文件內容
    均屬虛偽不實，被告以不實文件向其詐領上揭保險金，爰依
    民法第184 條第1 項規定，請求被告賠償其上開金額。聲明
    ：被告應給付其上開金額及自起訴狀繕本送達翌日（嗣經減
    縮自94年5 月30日其所提出之民事聲明暨爭點整理狀繕本送
    達被告翌日）起，至清償日止，按年利率百分之五計算之利
    息；並陳明願供擔保，請准為假執行之宣告。
  (二)嗣於94年5 月30日又具狀追加主張：被告前於92年4 月30日
    及同年10月22日分持台中市杏仁醫院診斷證明書、台灣區婦
    幼衛生中心病理學檢驗報告，以伊右側乳房罹患惡性腫瘤為
    由，向其申請理賠重大疾病及醫療保險金共計1,342,900 元
    ，其仍依約給付，詎經其向台灣地區婦幼衛生中心查詢被告
    之相關病理學檢驗報告，確認被告並未罹患惡性腫瘤，顯見
    被告向其聲請理賠時所檢具之杏仁醫院診斷證明書及台灣區
    婦幼衛生中心病理學檢驗報告內容均屬虛偽不實，被告此2
    次侵權行為不法所得計1,342,900 元，為此擴張訴之聲明：
    請求判令被告應給付其2,658,900 元。
  (三)對被告抗辯之陳述：
    被告曾否至中國醫藥大學附屬醫院、國立台灣大學醫學院附
    設醫院雲林分院、雲林縣虎尾鎮財團法人若瑟醫院等醫療院
    所就診，進行乳房腫瘤手術，與本案所涉及詐領保險金情事
    無關，況被告就其至上開醫療院所就診行為，亦已依約另向
    原告聲請理賠此部分保險金。
二、被告則以：伊發病至最終之治療長達一、二年，而且伊胸部
    及子宮現確已摘除，伊並無偽造診斷書之情事，所有診斷書
    均係杏林醫院廖倚林醫師之護理人員交給伊的等語為辯。聲
    明：求為駁回原告之訴：併陳明如受不利判決，願供擔保免
    為假執行。
三、按訴狀送達後，原告不得將原訴變更或追加他訴，但經被告
    同意或不甚礙被告之防禦及訴訟之終結者，不在此限。被告
    於訴之變更或追加無異議，而為本案之言詞辯論者，視為同
    意變更或追加，民事訴訟法第255 條第1 項第1 款、第7 款
    、第2 項分別定有明文。查，原告原起訴主張：被告先後於
    93年之2 月20日、5 月12日、7 月7 日、8 月6 日，分持不
    實之南投竹山鎮秀傳醫院、高雄市永仁醫院之診斷證明書，
    向其詐領保險金計1,316,000 元，為此爰依侵權行為法則請
    求被告賠償其上揭金額；嗣又以被告前於92年4 月30日及同
    年10月22日，亦分持不實之台中市杏仁醫院診斷證明書、台
    灣區婦幼衛生中心病理學檢驗報告，向其詐領重大疾病及醫
    療保險金共計1,342,900 元為由，乃於94年5 月30日具狀追
    加請求被告應賠償上開金額。被告對原告此部分之追加既無
    異議而為本案之言詞辯論，有言詞辯論筆錄可稽，依首開說
    明，自應視為同意追加，合先敘明。
四、兩造不爭執之事實：
  (一)被告於86年9 月3 日以自己為被險人向原告投保金額1,000,
    000 元之「富貴保三福終身壽險」（保單號碼00 00000000
    ），並附加防癌終身附約2 單位、溫心住院日額保險附約2,
    000 元及平安保險附約。
  (二)92年4 月30日，被告以其右側乳房罹患惡性腫瘤第一期經住
    院手術治療為由，乃持台中市杏仁醫院診斷證明書、台灣區
    婦幼衛生中心病理學檢驗報告等文件，向原告申請並獲理賠
    重大疾病保險金651,900 元及醫療保險金380,000 元。
  (三)92年10月22日，被告又以其右側乳房罹患惡性腫瘤住院手術
    治療為由，再持台中市杏仁醫院診斷證明書，向原告申領並
    獲理賠醫療保險金311,000 元。
  (四)93年2 月20日，被告又以其右側乳房罹患惡性腫瘤住院手術
    治療為由，再持南投縣竹山鎮秀傳醫院診斷證明書向原告申
    領並獲理賠醫療保險金338,000 元。
  (五)93年5 月12日，被告又以其兩側乳房罹患腫瘤住院手術治療
    為由，再持高雄市永仁醫院診斷證明書、台灣區婦幼衛生中
    心病理學檢驗報告等文件，向原告申領並獲理賠醫療保險金
    182,000 元。
  (六)93年7 月7 日，被告又以其右側乳房罹患惡性腫瘤住院手術
    治療為由，再持南投縣竹山鎮秀傳醫院診斷證明書、台灣區
    婦幼衛生中心病理學檢驗報告等文件，向原告申領並獲理賠
    醫療保險金476,000 元。
  (七)93年8 月6 日，被告又以其罹患子宮頸癌住院手術治療為由
    ，再持南投縣竹山鎮秀傳醫院診斷證明書、台灣區婦幼衛生
    中心病理學檢驗報告、護理紀錄等文件，向原告申領並獲理
    賠醫療保險金320,000 元。
  (八)被告向原告申領保險金所檢具之上揭南投縣竹山鎮秀傳醫院
    診斷證明書、高雄市永仁醫院診斷證明書，均非上開二醫院
    所開立，被告對永仁醫院94年6 月17日永仁醫字第A39 號函
    及其附件【詳卷(二)第113 頁】、竹山秀傳醫院93年8 月31日
    竹秀醫字第930349號函及94年8 月3 日竹秀醫字第940331號
    函文【詳卷(二)第77、144 頁】內容，均不爭執。
  (九)台灣地區婦幼衛生中心病理檢驗部分別於92年4 日10日、10
    月3 日及93年4 月9 日接受杏林醫院檢送被告之病理切片（
    編號依序為E00-000000、E00-000000、E00-000000），檢驗
    結果並不見有cancer tissue 。對該中心94年3 月11日台婦
    幼衛字第94006 號函【詳卷(二)第80頁】內容，兩造不爭執。
  (十)被告於93年之9 月14日、11月23日、12月17日因右側乳部腫
    瘤問題，先後至中國醫藥大學附設醫院、雲林縣虎尾鎮財團
    法人若瑟醫院、國立台灣大學醫學院附設醫院雲林分院就診
    。
五、得心證之理由：
    兩造爭執之處，應在被告有否持不實醫院診斷證明書向原告
    詐領保險金？茲析述如下：
  (一)原告主張：被告自92年4 月30日起至93年8 月6 日止，先後
    7 次檢具台中市杏仁醫院、南投縣竹山秀傳醫院、及高雄市
    永仁醫院之診斷證明書、台灣地區婦幼衛生中心病理學檢驗
    報告及護理紀錄等文件，向其申請並獲理賠重大疾病及醫療
    保險金共計2,658,900 元之事實，已據其提出與所述相符之
    理賠申請書、理賠簽擬單、診斷證明書、病理學檢驗報告、
    護理紀錄等【詳卷(二)第31－76頁】為證，且為被告所不爭執
    ，應認原告此部分之主張為可採信。
  (二)又原告主張：被告向其申領保險金所檢具之上揭醫院診斷證
    明書及相關文件內容均屬虛偽不實乙節，業據其提出並為被
    告所不爭執之南投縣竹山竹山秀傳醫院病歷內容摘要表【詳
    卷(二)第78頁】、該醫院93年8 月31日竹秀醫字第930349號函
    及94年8 月3 日竹秀醫字第940331號函、高雄市永仁醫院調
    查報告表、台灣地區婦幼衛生中心94年3 月11日台婦幼衛字
    第94006 號函及其附件、台中市杏仁醫院病歷內容摘要表等
    件（均為影本）為證。而觀諸上開文件，其中秀傳醫院93年
    8 月31日竹秀醫字第930349號函稱：「‧‧‧丁○（即被告
    ）女士之乙種診斷書非本院所開立，其於93年7 月5 日至7
    月24日未至本院就診住院」【詳卷(二)第77頁】；另該醫院94
    年8 月3 日竹秀醫字第940331號函則稱：「‧‧‧丁○女士
    所持之兩張乙種診斷書非本院所開立，其在本院自費住院期
    間為93年1 月28 日 至同年2 月2 日。診斷書上所寫兩次住
    院期間為93年1 月28日至93年2 月18日共住院21天及93年6
    月1 日至93年6 月22日共住院22天非本院住院，診斷書上之
    病歷號碼000000 0非本院病歷號碼」等語【詳卷(二)第144 頁
    】。另台灣地區婦幼衛生中心94年3 月11日台婦幼衛字第94
    006 號函及其附件則略稱：杏林醫院檢送丁○之病理切片（
    編號依序為E00- 000000 、E00-000000、E00-000000），經
    檢驗結果並不見有cancer tissue ，大都為suture granulo
    ma或oleo-granuloma等語【詳卷(二)第80－84頁】。另杏林醫
    院病歷內容摘要表則記載：「丁○第一次住院時間為92年4
    月9 日至同年、月27日，診斷：右側乳房腫瘤、乳腺炎。第
    二次住院時間為92年10月2 日至同年、月6 日，診斷：右側
    乳房腫瘤、贅皮腫。病理檢驗：良性」等情【詳卷(二)第145
    頁】。另本院依職權向高雄市永仁醫院函詢，經該醫院以94
    年6 月17日永仁醫字第A39 號函覆稱：「（問：永仁醫院乙
    診字第01548 號診斷證明書是否為　貴院所開立？病患丁○
    有無在　貴院住院治療如診斷書所載之病症？）經本院掛號
    處調查結果無該病患（丁○）之就診紀錄。與本院所製作之
    診斷證明有所差異，茲附上本院之診斷證明尚請明鑒」等語
    【詳卷(二)第113 頁】。此外，參諸被告所提出之中國醫藥大
    學附屬醫院診斷證明書載明：「患者（丁○）自93年9 月14
    日由門診入院，於同年、月16日接受右側乳房部分切除手術
    ，於同年、月17日出院，病名：右側乳房良性腫瘤」等語【
    詳卷(二)第21頁】。另被告所提出之雲林縣虎尾鎮財團法人若
    瑟醫院診斷證明書亦僅記載：「丁○於93年11月23日住院行
    右側乳房切術，同年、月26日出院共住院4 日，病名：再發
    性乳部腫瘤，右側」等語【詳卷(二)第101 頁】。是由上開書
    證內容綜合以觀，被告於92年4 月及10月間雖曾因右側乳房
    病變，至台中市杏仁醫院就診，但經病理切片檢驗結果，證
    實被告右側乳房雖有腫瘤，均係良性，非屬惡性腫瘤；詎被
    告於92年4 月及10月間向原告申領保險理賠所檢附之台中市
    杏仁醫院診斷證明書卻記載其右側乳房罹患「惡性腫瘤第一
    期」住院手術云云。另被告於93年1 、2 月、4 月、6 月及
    7 月間，並未有因右側乳房惡性腫瘤、左側乳房腫瘤、子宮
    頸癌等病症，分赴南投縣竹山秀傳醫院、及高雄市永仁醫院
    就診之事實；然卻於93年2 月、5 月、7 月及8 月間以其罹
    患乳癌及子宮頸癌住院手術為由，並檢附以上揭二醫院為名
    之診斷證明書向原告申領保險金。是原告主張：被告向其申
    領保險金所檢具之上揭醫院診斷證明書及相關文件內容均屬
    虛偽不實乙節，應堪可信。
  (三)依兩造所簽之防癌終身健康保險附約第2 條約定：「本附約
    所稱之『癌症』係指一種疾病，其特徵係由人體內惡性細胞
    不能控制的生長與擴張，對組織造成侵害或白血球過多症所
    造成之惡性腫瘤，‧‧‧」。第18條約定：「被保險人‧‧
    ‧經診斷確定罹患癌症，本公司按下表計算給付罹患癌症保
    險金‧‧‧」。第19條約定：「被保險人‧‧‧經診斷確定
    罹患癌症，‧‧‧經醫師或醫院診斷必須接受住院治療者，
    本公司按其實際住院日數以下表計算給付癌症住院醫療保險
    金」。第20條約定：「被保險人‧‧‧經診斷確定罹患癌症
    ，‧‧‧經醫師或醫院診斷必須接受外科手術者，每次外科
    手術本公司按下表計算給付癌症外科醫療保險金」。第21條
    約定：「被保險人‧‧‧符合第19條的約定接受住院治療後
    出院在療養者，本公司按實際在家療養日數，以下表計算給
    付癌症在家療養保險金‧‧‧」【詳卷(二)第125 －126 頁】
    等內容觀之。本件被告於92年4 月及10月間，93年2 月、5
    月、7 月及8 月間並未有因罹患癌症而需住院治療之事實存
    在，業已詳述如前；詎被告竟妄稱其於上開期間曾因罹癌住
    院治療，並提虛偽不實之醫院診斷證明書，據而向被告申領
    重大疾病及醫療保險金共計2,658,900 元之事實，有被告所
    提出並為被告所不爭之理賠申請書影本7 紙【詳卷(二)第35、
    38 、43 、47、64、69、73頁】、付款支票影本4 紙等件【
    詳卷(二)第85－88頁】為證，並有本院依原告聲請向雲林縣斗
    南鎮農會調閱函覆之被告00000000000000帳號交易明細表1
    份【詳卷(二)第102 －105 頁】在卷可佐。職故，原告主張：
    被告以不實之診斷證明書向其申領保險金，致其陷於錯誤，
    因而支付上開保險金予被告，其財產權受有損害乙節，應堪
    可採。
　(四)按因故意或過失，不法侵害他人之權利者，負損害賠償責任
    ，民法第184 條第1 項前段定有明文。又按給付無確定期限
    者，債務人於債權人得請求給付時，經其催告而未為給付，
    自受催告時起，負遲延責任。其經債權人起訴者，與催告有
    同一之效力。另按遲延之債務，以支付金錢為標的者，債權
    人得請求依法定利率計算之遲延利息，同法第229 條第2 項
    、第233 條第1 項前段亦有明定。承前，本件被告明知其未
    罹患癌症，竟先後7 次檢附不實之醫院診斷證明書，向原告
    申領保險金共計2,658,900 元。從而，原告爰依侵權行為之
    法律關係，向被告請求賠償上開金額之損害，及自其提出之
    民事聲明暨爭點整理狀繕本送達被告翌日（即94年6 月4 日
    ）起至清償日止，按週年利率百分之五計算之遲延利息，於
    法有據，應予准許。
  (五)兩造分別陳明願供擔保，聲請宣告假執行及免為假執行，經
    核於法均無不合，爰分別酌定相當之擔保金額併予宣告。至
    於兩造其餘攻擊防禦方法，及被告94年5 月18日民事答辯狀
    、94年6 月7 日民事答辯狀有關調查證據之聲請，經審酌後
    ，因與本件判決之基礎無涉，並不影響判決之結果，故未一
    一論述及調查，亦附此說明。
六、據上論結：本件原告之訴為有理由，依民事訴訟法第78條、
    第390 條第2 項、第392 條第2 項，判決如主文。
中　　華　　民　　國　　94　　年　　9 　　月　　27　　日
                  民事第一庭    法  官  蔣得忠
以上正本係照原本作成。
如對本判決上訴，須於判決送達後20日內向本院提出上訴狀。
中　　華　　民　　國　　94　　年　　9 　　月　　27　　日
                                書記官　周玄鎮
